【裁判字號】    98,交聲,3466
【裁判日期】    981130
【裁判案由】    違反道路交通管理處罰條例聲明異議
【裁判全文】
臺灣桃園地方法院交通事件裁定        98年度交聲字第3466號
原處分機關  交通部公路總局新竹區監理所
異  議  人
即受處分人  甲○○
上列異議人即受處分人因違反道路交通管理處罰條例案件，對於
交通部公路總局新竹區監理所民國98年11月10日桃監裁罰字第裁
52-DB0000000號違反道路交通管理事件裁決書所為處分，聲明異
議，本院裁定如下：
    主  文
原處分關於吊扣駕駛執照拾貳個月部分撤銷。
    理  由
一、原處分意旨略以：異議人即受處分人甲○○於民國98年8 月
    22日凌晨0 時49分許，駕駛車牌號碼DF-0752 號自用小客車
    ，行經桃園縣大園鄉○○路○ 段與航翔路口前，為警測得其
    呼氣所含酒精濃度達每公升0.86毫克，經桃園縣政府警察局
    大園分局大園派出所警員填製桃警局交字第DB0000000 號舉
    發違反道路交通管理事件通知單當場舉發，而受處分人上開
    酒後駕車行為因同時犯刑法第185 條之3 之服用酒類不能安
    全駕駛動力交通工具而駕駛罪，並經本院判處罰金新臺幣 5
    萬元確定，原處分機關即交通部公路總局新竹區監理所乃於
    98年11月10日以桃監裁罰字第裁52-DB0000000號違反道路交
    通管理事件裁決書，依道路交通管理處罰條例第35條第1 項
    第1 款、第24條第1 項第2 款之規定，裁處受處分人吊扣駕
    駛執照12個月、施以道安講習等語。
二、聲明異議意旨略以：異議人當時係駕駛自用小客車為警查獲
    酒後駕車，惟原處分機關在現行一人一駕照之技術性制度下
    ，竟裁罰吊扣異議人之職業聯結車駕照，顯與道路交通管理
    處罰條例第68條之修法意旨不符。再者，異議人係以駕駛聯
    結車為業，上開處分剝奪其駕駛聯結車輛之權利，將對異議
    人生存權、工作權造成重大影響，為此爰就原處分吊扣其職
    業聯結車駕駛執照部分，依法聲明異議等語（至於施以道安
    講習部分，則未據其聲明異議）。
三、按汽車駕駛人飲用酒類或其他類似物後，其吐氣所含酒精濃
    度超過每公升0.25毫克以上者，不得駕車；汽車駕駛人，駕
    駛汽車經測試檢定酒精濃度超過規定標準者，處新臺幣1 萬
    5 千元以上6 萬元以下罰鍰，並當場移置保管該汽車及吊扣
    其駕駛執照1 年，道路交通安全規則第114 條第2 款、道路
    交通管理處罰條例第35條第1 項第1 款分別定有明文。又汽
    車駕駛人，有道路交通管理處罰條例第35條第1 項規定之情
    形者，應接受道路交通安全講習，同條例第24條第1 項第 2
    款亦有明定。復按道路交通管理處罰條例第68條業於94年12
    月14日修正，並自95年3 月1 日施行，修正前之道路交通管
    理處罰條例第68條規定：「汽車駕駛人，因違反本條例及道
    路交通安全規則之規定，受吊扣或吊銷駕駛執照處分時，吊
    扣或吊銷其持有各級車類之駕駛執照。」，而修正後之道路
    交通管理處罰條例第68條則規定：「汽車駕駛人，因違反本
    條例及道路交通安全規則之規定，受吊銷駕駛執照處分時，
    吊銷其持有各級車類之駕駛執照。」，其修正之原因乃舊法
    將違規駕駛人所持有各級車類之駕駛執照一併吊扣或吊銷，
    失之過酷，影響人民工作及生活甚鉅，故依修正後規定，受
    吊扣駕駛執照處分時，不再吊扣其持有各級車類之駕駛執照
    ，僅於受吊銷駕駛執照處分時，始吊銷其持有各級車類之駕
    駛執照。
四、經查：
(一)、異議人甲○○於98年8 月22日凌晨0 時49分許，駕駛車牌號
    碼DF-0752 號自用小客車，行經桃園縣大園鄉○○路○ 段與
    航翔路口前，為警攔檢並對其進行呼氣酒精濃度測試，當場
    測得其呼氣酒精濃度達每公升0.86毫克，超過法定標準，經
    警以異議人違反道路交通管理處罰條例第35條第1 項第1 款
    規定而製單舉發，而異議人上開酒後駕車行為因同時犯刑法
    第185 條之3 之服用酒類不能安全駕駛動力交通工具而駕駛
    罪，業經本院於98年10月19日以98年度桃交簡字第3404號判
    決判處罰金新臺幣5 萬元確定，原處分機關乃依道路交通管
    理處罰條例第35條第1 項第1 款、第24條第1 項第2 款之規
    定，裁處異議人吊扣駕駛執照12個月，施以道安講習等情，
    此為異議人所不爭執，並有桃園縣政府警察局桃警局交字第
    DB0000000 號舉發違反道路交通管理事件通知單、交通部公
    路總局新竹區監理所98年11月10日桃監裁罰字第裁52-DB000
    0000號違反道路交通管理事件裁決書、本院98年度桃交簡字
    第3404號判決及臺灣高等法院被告前案紀錄表各1 份附卷可
    稽，其有前揭酒後駕車之違規事實，堪以認定。
(二)、查異議人上開違規行為係發生於98年8 月22日，自應適用修
    正後之道路交通管理處罰條例第68條規定。而修正後之規定
    ，既將「吊扣」等字刪除，是以行為人有前揭道路交通管理
    處罰條例第35條第1 項第1 款所規定之違規行為，而須吊扣
    駕駛執照時，僅能吊扣行為人當時駕駛該違規車輛所憑之駕
    駛執照，而不得吊扣該違規行為人所持有、與駕駛違規車輛
    無關之其他各級車類駕駛執照，亦即道路交通管理處罰條例
    第35條第1 項第1 款規定之「吊扣駕駛執照」，係指「吊扣
    駕駛人酒後違規駕駛時，駕駛該違規車輛所憑之駕駛執照」
    ，故已領有輕型機車駕駛執照者，酒後違規駕駛輕型機車時
    ，吊扣者即係駕駛者之輕型機車駕駛執照，不得吊扣駕駛者
    領有之其他汽車或重型機車駕駛執照。換言之，依修正後之
    規定意旨，駕駛汽車違規，僅得吊扣汽車駕照，不得吊扣機
    車駕照，而駕駛機車違規，亦不得吊扣汽車駕照，故原處分
    機關於作成吊扣駕駛執照處分時，應就行為人所應吊扣之駕
    駛執照種類予以限定，始符合依法行政原則。是依上開說明
    ，行為人受吊扣駕駛執照處分時，自不得再吊扣其持有各級
    車類之駕駛執照。
(三)、查異議人為本件違規行為時，係駕駛自用小客車，其依法所
    受之處分應為限制其駕駛自用小客車之權利，即吊扣其普通
    小型車駕駛執照，而異議人持有之駕駛執照為職業聯結車駕
    駛執照，且其係以駕駛聯結車為業，亦未領有普通小型車駕
    駛執照，此為異議人所不爭執，復有異議人之駕駛執照影本
    及汽車駕駛人經歷證明書各1 紙在卷可憑，是異議人自無普
    通小型車駕駛執照可供吊扣，原處分機關因異議人無普通小
    型車駕駛執照可供吊扣，而逕行吊扣其職業聯結車駕駛執照
    ，此舉顯已逾越修正後道路交通管理處罰條例第68條之規範
    意涵及範圍，並剝奪異議人駕駛職業聯結車之權利，對異議
    人之工作權造成極大之損害，原處分機關未審酌及此，逕為
    裁罰，即非適法。末查，違反道路交通管理事件裁決書處罰
    主文欄，吊扣汽車牌照或駕駛執照處分，應記明應受吊扣之
    汽車牌照或駕駛執照名稱、號碼及吊扣期間，違反道路交通
    管理事件統一裁罰基準及處理細則第43條第2 項第3 款定有
    明文，而本件裁決書於處罰主文欄僅記載「吊扣駕駛執照12
    個月」等語，並未記明應受吊扣之駕駛執照名稱，亦與上開
    細則之規定不符，併予指明。
五、綜上所述，道路交通管理處罰條例第68條之規定，既將原規
    定之「吊扣」二字刪除，故受吊扣駕駛執照處分時，不再吊
    扣其持有各級車類之駕駛執照，僅於受吊銷駕駛執照處分時
    ，始吊銷其持有各級車類之駕駛執照，已如上述，從而，本
    件異議人雖有因酒後駕駛自用小客車之違規行為，原處分機
    關固得為吊扣異議人所持有之普通小型車駕駛執照之處分，
    然異議人既無普通小型車駕駛執照可供吊扣，依前揭法文說
    明，尚非得遽予吊扣其所持有普通小型車以外各級包括職業
    聯結車之駕駛執照，且如有吊扣汽車牌照或駕駛執照處分，
    主文欄亦應記明應受吊扣之汽車牌照或駕駛執照名稱、號碼
    及吊扣期間，乃原處分機關未予詳查，逕以道路交通管理處
    罰條例第35條第1 項第1 款規定裁處異議人吊扣其職業聯結
    車駕駛執照12個月，自有未洽，異議人據此聲明異議，指摘
    原處分不當，為有理由，爰撤銷原處分關於吊扣職業聯結車
    駕駛執照12個月之處分，以為適法。
六、據上論斷，應依應依道路交通管理處罰條例第87條第2 項，
    道路交通案件處理辦法第20條前段，裁定如主文。
中    華    民    國    98    年    11    月    30    日
                        交通法庭  法  官  劉淑玲
以上正本證明與原本無異。
如不服本裁定，應於裁定送達後5 日內向本院提出抗告狀。
                                  書記官  翁其良
中    華    民    國    98    年    12    月    1     日


司法院資訊處製作；財團法人民間司法改革基金會備份。
